【裁判字號】    89,易,2839
【裁判日期】    900417
【裁判案由】    傷害
【裁判全文】
臺灣高雄地方法院刑事判決                        八十九年度易字第二八三九號
    公  訴  人  臺灣高雄地方法院檢察署檢察官
    被      告  戊○○
    被      告  乙○○
右列被告因傷害案件，經檢察官提起公訴（八十九年度偵字第三七一０號），本院判
決如左：
    主  文
戊○○共同連續傷害人之身體，累犯，處有期徒刑肆月，如易科罰金以參佰元折算壹
日；又共同毀壞他人營業之攤位，累犯，處有期徒刑參月，如易科罰金以參佰元折算
壹日，應執行有期徒刑伍月，如易科罰金以參百元折算壹日。
乙○○共同連續傷害人之身體，處拘役肆拾日，如易科罰金以參佰元折算壹日；又共
同毀壞他人營業之攤位，處拘役參拾日，如易科罰金以參佰元折算壹日，應執行拘役
陸拾日，如易科罰金以參百元折算壹日。
    事  實
一、戊○○曾有多項前科記錄，而於民國八十六年間因違反麻醉藥品管理條例案件，
    經法院判處有期徒刑六月，並於八十七年五月九日執行完畢。詎仍不知悔改，先
    於八十九年一月七日下午十時許，向甲○○借得奧斯摩比牌未懸掛車牌之藍色自
    小客車一部，前往高雄縣彌陀鄉南寮漁港附近，搭載陳文山及另二名姓名不詳之
    成年男子，共同基於傷害人之身體概括犯意及毀損他人之物之意思聯絡及行為分
    擔，由綽號「老王」之戊○○駕駛上開車輛，於同日下午十一時五十分許，前往
    位於高雄縣岡山鎮○○路高雄企銀旁丁○○所經營之「大胖鵝肉店」，由陳文山
    與上開二名不詳姓名之男子分持木棍下車砸壞上開攤位，而陳文山下車不久亦遭
    丙○○、丁○○反抗而頭部遭擊傷返回車中，而由另二名成年男子毆打丁○○，
    致丁○○受有左前臂尺骨粉碎骨折、左肘部撓骨頭脫臼，另戊○○亦駕駛上開自
    小客車衝撞丙○○，致丙○○腰部及手、腳均受有擦傷，隨即由戊○○搭載陳文
    山及另二名成年男子離開，現場並扣得戊○○等人所遺留之木棍三支。
二、案經丙○○及丁○○訴請高雄縣警察局岡山分局報告台灣高雄地方法院檢察署檢
    察官偵查起訴。
    理  由
一、訊據被告戊○○、乙○○二人均矢口否認有上開犯行，被告乙○○辯稱：伊一下
    車就遭人打傷，並不知發生何事等語。被告戊○○則以本來係邀渠等至家中修繕
    屋頂漏水，不清楚為何發生毆打之情事，伊係不小心撞到丙○○等語置辦。經查
    ：上揭事實業據告訴人丁○○、丙○○分於警訊及偵訊中指訴綦詳，復有嗣後高
    雄縣警察局岡山分局員警至現場扣得木棍三支，此亦有高雄縣警察局岡山分局八
    十九年八月十七日岡警字第七三五八號函在卷可按，亦可足認當場確有三人持木
    棍下車砸壞攤位及毆打告訴人丁○○，被告戊○○雖辯稱上開木棍係朋友為木工
    修繕家中天花板之用，惟依上開高雄縣警察局岡山分局函件所附之木棍照片一幀
    ，三支木棍均不等長，且其中一支前端為削尖，應屬木樁之用途，且與被告於警
    訊中供述有看見他們攜帶木棍，但不知道為何要攜帶等語，均顯與上開所述係為
    修繕天花板之用有違，而證人甲○○於警訊時供述被告戊○○向其借車，並言係
    要開車去找人，一下就回來等語，根本未談及係要搭載友人前來修繕家中天花板
    一事，復於還車予甲○○時，對於汽車右前擋風玻璃龜裂之事，明確告知係因與
    人打架而造成等語，此亦據甲○○供述在卷，並有照片一幀附卷可查，另被告乙○○於警訊中亦供述：有一名綽號「老王」（即被告戊○○）的男子，來找我朋
    友，講說要到岡山，可能要滋事打架，約我一同前往助長聲勢，我就跟著上車，
    當時車上同我一共四人」等語，顯見被告戊○○與被告乙○○等人於搭車前往丁○○之攤位前，均有傷害及毀損之認識，並有犯意聯絡及行為分擔，已臻明確，
    而依照片中上開車輛之毀損狀況（右前擋風玻璃龜裂及左前保險槓均有多處毀損
    ）及證人甲○○上開所述，均足認被告戊○○確係出於傷害之故意而為衝撞告訴
    人丙○○，而非如被告戊○○所述一時緊張才撞到丙○○，否則該車毀損豈有多
    處，綜上所述，被告二人所辯顯不足採，本件事證明確，被告二人犯行洵堪認定
    。
二、核被告二人所為係犯刑法第二百七十七條第一項普通傷害罪及同法第三百五十四
    條毀損器物罪。被告等人先後傷害告訴人丁○○、丙○○二人之身體法益，時間
    緊接，所犯罪名相同，顯係出於概括之犯意為之，為連續犯，爰依刑法第五十六
    條之規定以一罪論，並加重其刑。另按以自己共同犯罪之意思參與實施犯罪構成
    要以外之行為或以自己共同犯罪之意思，事先同謀而由其中一部分人實施犯罪之
    行為者，均為共同正犯，司法院大法官會議釋字第一０九號解釋在案，今本件被
    告乙○○為被告戊○○邀約前往告訴人經營之鵝肉店時，已明知係為參與打架滋
    事，已如前述，揆諸前揭判例，被告乙○○本有以自己共同犯罪之意思，而與被
    告戊○○等三人同謀實施傷害及毀損犯行，縱被告乙○○嗣後因遭告訴人反擊而
    受傷並未下手實施傷害之犯行，惟被告乙○○既與被告戊○○等人就犯罪計劃有
    所謀議並參與犯罪角色之分配，亦有持木棍下車，自不得免除其就戊○○等三人
    就上開犯行之共同正犯責任，仍應與被告戊○○、二名不詳姓名之成年男子成立
    共同正犯。公訴人雖未就毀損部分於起訴法條中載明，惟於起訴事實欄既有述明
    持木棍砸店之犯行，並且告訴人丁○○、丙○○亦分別於警訊中及偵查訊問時均
    供述對於被告二人毀損之犯行提出告訴，本院自應一併加以審酌。被告二人上開
    毀損器物與傷害二罪間，犯意各別，所犯各係不同之罪名，應予分論併罰。末查
    ，被告戊○○有多項前科記錄，而於八十六年間因違反麻醉藥品管理條例案件，
    經法院判處有期徒刑六月，並於八十七年五月九日執行完畢，有台灣高雄法院檢
    察署刑案資料查註紀錄表及高等法院被告全國前案紀錄表在卷可證，其於五年內
    再犯本件有期徒刑以上之罪，為累犯，應依法遞加重其刑。爰審酌被告戊○○主
    動邀集友人而為上開犯行，並且以車衝撞告訴人等犯罪手法，以及在上開犯行角
    色分配上係屬主導之地位，而被告乙○○雖仍須為共同正犯之他人行為負責，惟
    實際上對於告訴人之侵害較為輕微，以及被害人所受之傷勢等一切情狀，分別量
    處如主文所示之刑，併分別諭知應執行之刑及易科罰金折算標準。而警方於案發
    現場所扣得之木棍，被告二人均否認為其所有，自無庸依刑法第三十八條第一項
    第二款規定沒收之，併此敘明。
三、中華民國刑法第四十一條業經立法院於九十年一月四日修正，總統於同月十日公
    布，自該月十二日起施行，被告二人行為後刑法第四十一條修正為：「犯最重本
    刑為五年以下有期徒刑以下之刑之罪，而受六月以下有期徒刑或拘役之宣告，因
    身體、教育、職業或家庭之關係，執行顯有困難者，得以一元以上三元以下折算
    一日，易科罰金。但確因不執行所宣告之刑，難收矯正之效，或難以維持法秩序
    者，不在此限。併合處罰之數罪，均有前項情形，其應執行之刑逾於六月者，亦
  同」，與修正前之刑法第四十一條相較，顯以修正後之規定對被告較為有利，爰
    依同法第二條第一項前段適用裁判時法律，就被告上開宣告刑及應執行刑，均依
    新修正之刑法第四十一條第一項規定諭知易科罰金折算標準，附此敘明。
據上論結，應依刑事訴訟法第第二百九十九條第一項前段、刑法第二十八條、第二百
七十七條第一項、第三百五十四條、第五十六條、第四十一條第一項、第二條第一項
前段、第四十七條、第五十一條第五款、第六款，罰金罰鍰提高標準條例第一條前段
、第二條，判決如主文。
中        華        民       國     九十    年      四     月   十七    日
                                       臺灣高雄地方法院刑事第二庭
                                           法  官  廖  建  瑜
右正本證明與原本無異。
如不服本判決，應於判決送達後十日內，向本院提出上訴狀。
                                           書記官  歐  文  政
中    華    民    國      九十      年      四      月      十九      日
附錄：本判決論罪科刑法條：
刑法第二百七十七條條第一項
傷害人之身體或健康者，處三年以下有期徒刑、拘役或一千元以罰金。
刑法第三百五十四條：
毀棄、損壞前二條以外之他人之物或致令不堪用，足以生損害於公眾或他人者，處二
年以下有期徒刑、拘役或五百元以下罰金。


司法院資訊處製作；財團法人民間司法改革基金會備份。
